【裁判字號】    90,家抗,363
【裁判日期】    901225
【裁判案由】    離婚等
【裁判全文】
臺灣高等法院民事裁定  九十年度家抗字第三六三號
    抗  告  人  甲○○
                        送達代收人林振光律師
右抗告人因與相對人乙○○間離婚等事件，抗告人對於中華民國九十年十月三十一日
台灣板橋地方法院九十年婚字第三一七號民事裁定提起抗告，本院裁定如左：
      主      文
抗告駁回。
抗告訴訟費用由抗告人負擔。
      理      由
一、抗告意旨略以：原法院九十年婚字第三一七號離婚事件，經當事人合意停止訴訟
    程序，經四個月未續行訴訟，依民事訴訟法第一百九十條前段之規定已視為撤回
    其訴。是本件既已發生撤回起訴之效果，抗告人依民事訴訟法第八十三條之規定
    ，自得聲請退還裁判費二分之一。又法律條文之解釋應按通常之文意而為解釋，
    修正條文之說明並非法條之本身，僅為修正之過程，不能作為準則，原法院將抗
    告人退還裁判費二分之一之聲請駁回，實與法有違云云。
二、按法律條文通常係抽象之原則規定，於適用具體事件時，如其規定不明確，易引
    起疑義或爭執，自須以解釋方式闡明其含義。是解釋法律的目的在闡明法律規定
    的內容，而法律是立法者代表全體國民的總意所為的意思表示，探求法律規定的
    內容時，自應受立法者意思的相當約束，以立法者的意思為重要參考資料 (參見
    施啟揚著，民法總則，頁四二、四四，民國八十五年四月增訂七版) 。是修正條
    文之說明，自為適用法律及解釋法律時之重要依據。
三、「原告撤回其訴者，訴訟費用由原告負擔。其於第一審言詞辯論終結前撤回者，
    得於撤回後三月內聲請退還該審級所繳裁判費二分之一」，民事訴訟法第八十三
    條第一項固定有明文。然其立法意旨無非為鼓勵當事人撤回無益或不必要之訴訟
    ，以減省法院之勞費，並達止訟息爭之目的，是此項退還裁判費之規定僅於當事
    人明示撤回其訴時始有其適用，於當事人合意停止訴訟程序後四個月內不續行訴
    訟或連續遲誤言詞辯論期日，依民事訴訟法第一百九十條或第一百九十一條之規
    定視為撤回其訴，或為訴之變更而視為撤回原訴，或單純減縮應受判決事項聲明
    之情形，均不得聲請退還裁判費，此觀中華民國八十九年二月九日總統華總一義
    字第八九○○○三三九一○號令公布之民事訴訟法修正條文對照表說明甚明。又
    民事訴訟法所規定撤回其訴之情形既非單一，民事訴訟法第八十三條第一項所稱
    「原告撤回其訴」之適用，自有參酌其修正意旨而為解釋之必要，苟認抗告人主
    張視為撤回其訴之情形亦得聲請退還裁判費，自有違前開修正民事訴訟法第八十
    三條第一項制定之本旨。經查本件本訴部分因兩造合意停止訴訟程序，經四個月
    未續行訴訟，依民事訴訟法第一百九十條前段之規定，視為撤回其訴，乃抗告人
    所不爭，揆諸上揭說明，自無退還裁判費之適用，原法院駁回抗告人退還裁判費
    二分之一之聲請，於法即無不合。抗告意旨執此指摘原裁定不當求予廢棄，為無
    理由，應予駁回，爰裁定如主文。
中      華      民      國    九十      年      十二    月    二十五    日
                              民事第一庭
                                  審判長法  官  洪  仁  嘉
                                        法  官  湯  美  玉
                                        法  官  黃  莉  雲
右正本係照原本作成。
不得再抗告。
中      華      民      國    九十      年      十二    月    二十五    日
                                        書記官  林  麗  觀


司法院資訊處製作；財團法人民間司法改革基金會備份。
